臺灣高等法院高雄分院刑事判決
110年度原交上訴字第6號
上  訴  人  臺灣高雄地方檢察署檢察官
被      告  高玉憲



指定辯護人  本院公設辯護人  孫妙岑

上列上訴人因被告過失致死案件，不服臺灣高雄地方法院110年
度原交訴字第1號，中華民國110年9月29日第一審判決（起訴案
號：臺灣高雄地方檢察署109年度偵字第6551號），提起上訴，
本院判決如下：
    主  文
原判決撤銷。
高玉憲犯過失致人於死罪，處有期徒刑柒月。
    事  實
一、高玉憲於民國109年3月16日11時36分許，騎乘車牌號碼000-
    000號普通重型機車（車輛外型為殘障三輪車），沿高雄市
    三民區自立一路由南往北方向行駛，行經該路段與綏遠二街
    之無號誌交岔路口時，其本應注意行經無號誌之交岔路口，
    應減速慢行，作隨時停車之準備，而當時天候晴、日間自然
    光線、柏油路面乾燥、無缺陷、無障礙物、視距良好，並無
    不能注意之情事，竟疏未注意減速慢行，作隨時停車之準備
    ，即貿然前行。適有林靖勇騎乘車牌號碼000-000號普通重
    型機車，沿高雄市三民區綏遠二街（西向車道繪製有「停」
    字）由東往西方向行駛，亦疏未停車讓幹道車先行，逕左轉
    駛入上開路口，高玉憲見狀閃煞不及，所騎乘機車之車頭，
    撞擊林靖勇所騎乘之機車左側車身，2人均人車倒地，林靖
    勇因而受有頭部外傷、雙側顱內出血、顱底骨折併氣腦、腦
    幹挫傷出血、右耳耳漏、重度昏迷併瞳孔放大之傷害，經送
    醫救治，仍於109年3月17日2時10分許，因顱內出血致中樞
    神經衰竭不治死亡。
二、案經林靖勇之妻何淑美訴由高雄市政府警察局（下稱市警局
    ）三民第一分局報告臺灣高雄地方檢察署（下稱高雄地檢署
    ）檢察官偵查起訴。
    理  由
一、證據能力
    按被告以外之人於審判外之言詞或書面陳述，屬傳聞證據，
    原則上不得作為證據；惟按被告以外之人於審判外之陳述，
    雖不符刑事訴訟法第159條之1至第159條之4之規定，而經當
    事人於審判程序同意作為證據，法院審酌該言詞陳述或書面
    陳述作成時之情況，認為適當者，亦得為證據，刑事訴訟法
    第159條第1項、第159條之5第1項分別定有明文。查本判決
    所引用屬於傳聞證據之部分，均已依法踐行調查證據程序，
    且檢察官、被告及辯護人於本院審理時，均明示同意有證據
    能力（見本院卷第59至60頁），基於尊重當事人對於傳聞證
    據之處分權，及證據資料愈豐富愈有助於真實發現之理念，
    本院審酌該等證據作成時情況，並無違法取證之瑕疵，且無
    顯不可信之情形，以之作為證據應屬適當，自均有證據能力
    。
二、認定犯罪事實所憑之證據及理由
(一)前揭犯罪事實，業據被告高玉憲（下稱被告）於本院審理時
    供承不諱（本院卷第56頁），核與證人即告訴人何淑美於警
    詢、偵查中證述屬實（見市警局三民一分局高市警三一分偵
    字第000000000000號卷〈下稱警卷〉第21至22頁、高雄地檢署
    109年度相字第281號卷〈下稱相卷〉第103至105頁），並有市
    ○○○○○○○道路○○○○○○○○道路○○○○○○○○○○○○○○○○00○○路○○○○○○○
    號查詢機車駕駛人資料、市警局道路交通事故當事人酒精測
    定紀錄表、高雄市立聯合醫院生化檢驗報告、財團法人台灣
    電子檢驗中心呼氣酒精測試器檢定合格證書、高雄地檢署10
    9年相字第281號檢驗報告書暨屍體驗斷圖、109年3月17日相
    驗筆錄、高雄地檢署109年3月17日109相甲字第281號相驗屍
    體證明書、高雄市立聯合醫院診斷證明書（病患：林靖勇）
    、原審勘驗筆錄暨截圖各1份、市警局道路交通事故談話紀
    錄表、車輛詳細資料報表2份，以及車損及傷勢照片24張、
    現場行車影像截圖照片5張、相驗照片27張附卷可稽（見警
    卷第5至6頁、第19至20頁、第27至35頁、第39至60頁、第62
    頁，相卷第101頁、第107頁、第109至121頁，原審卷第58至
    59頁、第75至81頁），此部分之事實，首堪認定。
(二)查高雄市三民區自立一路與綏遠二街之交岔路口，係無號誌
    之交岔路口，此有卷附之道路交通事故現場圖1份、現場照
    片3張在卷可參（見警卷第27頁、第49至50頁）。按行經無
    號誌之交岔路口，應減速慢行，作隨時停車之準備，道路交
    通安全規則第93條第1項第2款定有明文。上開交通安全規則
    所揭示之注意義務，係因在交岔路口無交通號誌可供遵循，
    發生危險之可能性較高，為使駕駛人謹慎觀察路口之各種車
    況、保持適度警戒，故要求駕駛人減速慢行，採取可安全行
    駛之車速，作隨時停車之準備，以避免危險發生。被告考領
    有普通重型機車駕駛執照（見警卷第19頁），其對上開規範
    應知甚詳，並應確實遵守，又被告就行經無號誌交岔路口時
    ，可能有其他車輛亦同時行經一事，自有預見可能性，此為
    一般社會生活顯然之事理，惟經原審勘驗事故時行經車輛之
    行車紀錄器內容顯示：「1.（影片時間00:17）畫面為自立
    一路及綏遠二街交岔T字路口，該路口無號誌，路口轉角處
    無明顯遮蔽物及障礙物，視野範圍寬廣。被告騎乘之甲車（
    黃圈處）行駛於自立一路上，由南向北往交岔路口處行駛。
    而被害人騎乘之乙車（紅圈處）行駛在綏遠二街上，由東向
    西往交岔路口處行駛。此時有一輛丙車（藍圈處）由南向北
    行駛，正通過上開交岔路口。2.（影片時間00:18）被告騎
    乘之甲車（黃圈處）仍行駛於自立一路上，由南向北往交岔
    路口處行駛。而被害人騎乘之乙車（紅圈處）西向東駛近交
    岔路口處，與南北向之丙車（藍圈處），以極近之距離交會
    ，乙車有稍做減速。3.（影片時間00:19）被害人騎乘之乙
    車（紅圈處）與丙車會車後，車速回復，並先於甲車駛入上
    開交岔路口，此時被告騎乘之甲車（黃圈處），約在交岔路
    口前，尚未跨越自立一路停止線處。而乙車在甲車之右斜前
    方不遠處，甲乙兩車之視野內均無障礙物，丙車亦已駛離路
    口（藍圈處）。4.（影片時間00:19）被害人騎乘之乙車（
    紅圈處）旋以左斜切之方式，左轉通過路口駛入自立一路。
    此時被告騎乘之甲車（黃圈處）亦駛入交岔路口。甲、乙兩
    車均無明顯減速、煞車或是試圖閃避對方之情形。5.（影片
    時間00:20-00:21）甲乙兩車在交岔路口，偏自立一路處發
    生碰撞（甲車之車頭撞擊乙車之左側車身處），而後二車均
    倒地。」（見原審卷第59頁），自兩人之行駛路徑觀之，可
    知被告行駛至上開路口時，並未減速慢行，亦未為任何停車
    準備之舉止，而被害人則未依標示停車再行駛；佐以被告於
    警詢中陳稱：我發現對方普通重型機車車號000-000由綏遠
    二街往西左轉自立一路時，距離我機車約5至10公尺遠，我
    煞車但閃避不及等語（見警卷第13頁），益見被告可預見其
    行駛至上開交岔路口時，可能有其他車輛同時行經該路口，
    惟其卻未為任何減速、觀察路口車況，以及做好停車之準備
    ，以致其在發現被害人車輛時，雖雙方仍有一段距離，仍因
    閃煞不及而與被害人發生碰撞甚明。
(三)本案車禍肇事原因經送高雄市車輛行車事故鑑定委員會鑑定
    結果，其鑑定意見認：「林靖勇：未依『停』標字指示停車再
    開，為肇事主因；高玉憲：無號誌岔路口未減速慢行，為肇
    事次因」，此有高雄市車輛行車事故鑑定委員會109年8月4
    日高市車鑑字第10970674100號函暨所附之鑑定意見書1份存
    卷可憑（見相卷第135至138頁）；復經送高雄市車輛行車事
    故鑑定覆議委員會覆議，覆議結果維持原鑑定結果，此有高
    雄市政府109年9月16日高市府交工字第10945572300號函暨
    所附之高雄市車輛行車事故鑑定覆議委員會覆議意見書1份
    附卷可稽（見相卷第141至143頁），與本院前揭認定被告有
    行駛至交岔路口未減速慢行，作隨時停車準備之過失，而被
    害人則有未依標字指示停車再行之過失相符。至被害人就本
    案車禍事故雖同有過失，然此僅係被害人本身就損害之發生
    亦與有過失，於被告過失責任之成立及因果關係之認定皆不
    生影響。
(四)綜上所述，被告行至無號誌之交岔路口疏未減速，留意路口
    車況，作停車之準備，貿然直行，致發生本件交通事故，顯
    有過失；被告前揭任意性之自白確與事實相符，自堪採為論
    罪之證據；是本件罪證明確，被告前開犯行自堪認定，應依
    法論科。
三、論罪的理由
    核被告所為，係犯刑法第276條之過失致人於死罪。被告肇
    事經送醫後，員警前往傷者就醫之醫院處理時，在不知肇事
    人為何人時，被告在場，並當場承認為肇事人，此有「高雄
    市政府警察局道路交通事故肇事人自首情形紀錄表」為憑（
    警卷第37頁），並有被告警詢筆錄可稽，被告符合自首要件
    ，依刑法第62條前段規定，減輕其刑。
四、上訴論斷的理由
　　原審據以論處被告罪刑，固非無見；惟查：㈠、本案二車輛
    碰撞情形，依被告供述及原審勘驗行車紀錄器錄影畫面，均
    是被告所騎乘機車之車頭，撞擊被害人所騎乘之機車左側車
    身，原審於判決理由欄固為同上之認定，然於事實欄卻記載
    「高玉憲見狀閃煞不及，林靖勇所騎乘機車之車頭，撞擊高
    玉憲所騎乘之機車左側車身」等語，有事實與理由相互盾之
    違誤；㈡、被告符合自首之規定，已如前述，原判決疏未認
    定被告是否符合自首之要件，亦未說明是否依自首規定減輕
    其刑，均有未洽。檢察官上訴意旨執㈠之理由，指摘原判決
    此部分不當，為有理由；以原審量刑過輕，指摘原判決不當
    ，則為無理由。原判決既有以上之瑕疵，自應由本院將原判
    決撤銷改判，爰審酌被告考領有合格之駕駛執照，其騎乘普
    通重型機車上路，自應恪遵行車交通規則，以維護自身及其
    他用路人之行車安全，惟其仍因上開過失與被害人發生碰撞
    ，釀成本案交通意外，導致被害人傷重不治死亡，使被害人
    家屬痛失至愛親人，造成無法彌補之傷痛。被告於犯後雖否
    認有過失犯行，然於本院審理時已坦承過失責任，並願意與
    告訴人試行和解，然被告因經濟因素不佳，而無能力賠償告
    訴人所提出之和解條件，致和解不成；被告並無前科，素行
    尚佳，有臺灣高等法院被告前案紀錄表1份在卷可憑，又斟
    酌被害人就車禍之發生亦與有過失，且為肇事主因，此與被
    告應負擔全部肇事責任之情況尚屬有別；兼衡告訴人稱已自
    汽車交通事故特別補償基金受償新臺幣200萬元（被告並未
    投保強制責任險；見原審卷第73頁）之情節，以及被告於原
    審自陳之家庭經濟生活狀況（因涉及個人隱私，詳見原審卷
    第70頁）等一切情狀，量處如主文第2項所示之刑。至於辯
    護人請求對被告為緩刑之宣告等情，因被告始終未能與告訴
    人達成和解，取得告訴人之原諒，自不宜宣告緩刑。
五、被告經合法傳喚，無正當理由不到庭，爰不待其陳述逕行判
    決。　
據上論結，應依刑事訴訟法第371條、第369條第1項前段、第364
條、第299條第1項前段，判決如主文。
本案經檢察官廖偉程提起公訴，檢察官姜麗儒提起上訴，檢察官
黃彩秀到庭執行職務。
中　　華　　民　　國　　111 　年　　3 　　月　　8 　　日
                  刑事第六庭    審判長法  官  李政庭
                                      法  官  施柏宏
                                      法  官  王光照
以上正本證明與原本無異。
如不服本判決應於收受本判決後20日內向本院提出上訴書狀，其
未敘述上訴理由者，並得於提起上訴後20日內向本院補提理由書
狀（均須按他造當事人之人數附繕本）「切勿逕送上級法院」。
中　　華　　民　　國　　111 　年　　3 　　月　　8 　　日
                                      書記官  周青玉 
　　　　　　　　　　　　　　　　　　　
附錄本判決論罪科刑法條：
刑法第276 條
因過失致人於死者，處5年以下有期徒刑、拘役或50萬元以下罰
金。